臺灣南投地方法院民事簡易判決
111年度投簡字第238號
原      告  和泰產物保險股份有限公司

法定代理人  莊瑞德  
訴訟代理人  黃于珍  
被      告  王士峯  



上列當事人間請求損害賠償事件，本院於民國111年6月30日言詞
辯論終結，判決如下：
    主  文
被告應給付原告新臺幣26萬3,542元，及自民國111年6月3日起至
清償日止，按週年利率5％計算之利息。
原告其餘之訴駁回。
訴訟費用由被告負擔98％，餘由原告負擔。
本判決第1項得假執行。
    事實及理由
一、民事訴訟程序中之被告，因另案刑事案件被判徒刑確定，在
    法院管轄區域外之監獄執行中，經送達起訴狀繕本及期日通
    知後，以書狀向管轄法院自認原告起訴主張之事實，並表明
    審理期日不願到場者，被告既已具狀表明於審理期日不願到
    場，則基於私法自治所產生之訴訟上處分主義觀點，自應尊
    重被告之意思，不必借提到場，況借提到場之費用亦為訴訟
    費用之一，原則上由敗訴之當事人負擔，倘被告敗訴而命其
    負擔該借提費用，亦違其本意（司法院廳民一字第13341號
    法律問題研討結果意旨參照）。被告目前於法務部○○○○○○○○
    ○○○○○○武陵分監執行中，而其曾具狀表示不願意於言詞辯論
    期日到場等語（見本院卷第193頁），被告既表明不願到庭
    ，則依前揭說明意旨，基於民事訴訟法之當事人進行主義，
    自應尊重當事人之意願而不予借提到庭。是被告經合法通知
    ，無正當理由未於言詞辯論期日到場，復無民事訴訟法第38
    6條所列各款情事，依同法第433條之3規定，依職權由原告
    一造辯論而為判決。
二、原告主張：
    被告於民國108年11月1日下午6時10分許，駕駛車牌號碼00-
    0000號自小客車，行經國道三號高速公路南向238.8公里處
    之中線車道時，因變換車道或方向不當，擦撞由原告所承保
    、訴外人歐力士小客車租賃股份有限公司所有並由訴外人歐
    志助所駕駛之車牌號碼000-0000號自小客車（下稱系爭車輛
    ），致系爭車輛左前方受有損害，支出工資費用新臺幣（下
    同）5萬7,440元、烤漆費用2,000元及零件費用53萬8,925元
    ，共計59萬8,365元，因已逾保單條款約定之推定全損金額3
    0萬3,795元（即保險金額47萬1,000元賠償率86％〔34〕，
    因系爭車輛於交通事故發生時，保險年度為10個月以上未滿
    11個月，折舊率為14％，故賠償率為86％）。原告依保險契約
    約定賠付被保險人全損理賠金額40萬5,060元（即保險金額4
    7萬1,000元賠償率86％），扣除系爭車輛殘體價值2萬元，
    原告實際支付保險金額38萬5,060元予被保險人，經原告賠
    付予系爭車輛之車主後，另審酌系爭車輛駕駛有未注意車前
    狀況情事，應自負3成過失責任，原告依保險法第53條第1項
    、民法第184條第1項前段及第191條之2規定，請求被告賠償
    等語，並聲明：被告應給付原告26萬9,542元，及自起訴狀
    繕本送達翌日起至清償日止，按週年利率5％計算之利息。
三、被告未於言詞辯論期日到場，亦未提出任何書狀或陳述供本
    院審酌。
四、本院之判斷：
  ㈠原告前揭主張，業據其提出系爭車輛之汽車保險單、裕民汽
    車股份有限公司南投營業所估價單、汽(機)車各項異動登記
    書、汽車新領牌照登記書各1份及彩色車損照片13張（見本
    院卷第59至81、85、87及201至209頁）附卷可稽，另有內政
    部警政署國道公路警察局第七公路警察大隊111年4月8日國
    道警七交字第1117002399號函所檢附之交通事故資料及偽造
    文書刑事案件之調查筆錄（見本院卷第101至157頁）在卷可
    佐，而被告未於言詞辯論期日到場，亦未提出任何書狀或陳
    述，依民事訴訟法第436條第2項、第280條第1及3項規定，
    視同自認，堪信原告前揭主張為真實。
  ㈡因故意或過失，不法侵害他人之權利者，負損害賠償責任；
    汽車、機車或其他非依軌道行駛之動力車輛，在使用中加損
    害於他人者，駕駛人應賠償因此所生之損害。但於防止損害
    之發生，已盡相當之注意者，不在此限；被保險人因保險人
    應負保險責任之損失發生，而對於第三人有損失賠償請求權
    者，保險人得於給付賠償金額後，代位行使被保險人對於第
    三人之請求權；但其所請求之數額，以不逾賠償金額為限，
    民法第184條第1項前段、第191條之2及保險法第53條第1項
    分別定有明文。被告因駕駛車輛變換車道或方向不當，而撞
    擊系爭車輛，致系爭車輛已達全損之程度，經原告理賠38萬
    5,060元予系爭車輛之車主後，本得依保險法第53條第1項、
    民法第184條第1項前段及第191條之2規定，請求被告賠償38
    萬5,060元。
  ㈢惟損害之發生或擴大，被害人與有過失者，法院得減輕賠償
    金額，或免除之，民法第217條第1項亦有明定。而系爭車輛
    之駕駛既有未注意車前狀況之交通違規，經本院審酌被告及
    系爭車輛駕駛各自之交通違規情事後，認為被告及系爭車輛
    駕駛應各負7成及3成之過失責任，原告既依保險法第53條第
    1項規定行使保險代位權，即應繼受系爭車輛駕駛之違規停
    車過失責任，須承擔30％之過失責任。準此，原告經扣除應
    自行承擔之過失責任後，得請求被告給付之金額為28萬3,54
    2元（計算式：405,06070％＝283,542）。另因系爭車輛經拍
    賣後，其殘值尚有2萬元，原告既已先行取得該殘值2萬元，
    自應再將2萬元扣除，故原告最終得向被告請求賠償之金額
    為26萬3,542元。
  ㈣本件原告對被告請求之侵權行為損害賠償債權，核屬無確定
    期限之給付，自應經原告之催告而未為給付，被告始負遲延
    責任，而起訴狀繕本係於111年6月2日合法送達被告，被告
    迄未給付，即應自起訴狀繕本送達翌日（即111年6月3日）
    起負遲延責任，故原告請求被告自111年6月3日起至清償日
    止，按週年利率5％計算之遲延利息，即屬有據，應予准許。
五、據上論結，原告依保險法第53條第1項、民法第184條第1項
    前段及第191條之2規定，請求被告給付26萬9,542元，及自
    起訴狀繕本送達翌日起至清償日止，按週年利率5％計算之利
    息，僅於如主文第1項所示之範圍內，為有理由，應予准許
    。逾此範圍部分，則屬無據，應予駁回。
六、本件依民事訴訟法第427條第1項規定，應適用簡易訴訟程序
    ，本院就被告部分敗訴部分，依同法第389條第1項第3款規
    定，應依職權就被告敗訴部分宣告假執行，故諭知如主文第
    4項所示。
七、本件事證業臻明確，原告其餘主張、攻擊防禦方法及證據資
    料，經本院審酌後認均不足以影響本件判決之結果，爰不逐
    一論列。
八、訴訟費用負擔之依據：民事訴訟法第79條。
中　　華　　民　　國　　111 　年　　7 　　月　　15　　日
                  南投簡易庭  法  官  林彥宇
以上為正本係照原本作成。
如不服本判決，應於送達後20日內，向本院提出上訴狀並表明上
訴理由，如於本判決宣示後送達前提起上訴者，應於判決送達後
20日內補提上訴理由書（須附繕本）；並向本院繳足上訴裁判費
（如委任律師提起上訴，請注意民事訴訟法施行法第9條規定）
。
中　　華　　民　　國　　111 　年　　7 　　月　　15　　日
                              書記官  藍建文